【裁判字號】    97,交聲,247
【裁判日期】    970430
【裁判案由】    違反道路交通管理處罰條例聲明異議
【裁判全文】
臺灣士林地方法院交通事件裁定         97年度交聲字第247號
原處分機關  交通部公路總局台北區監理所蘆洲監理站
異議人  即
受處分  人  甲○○
上列受處分人因違反道路交通管理處罰條例案件，對於交通部公
路總局台北區監理所蘆洲監理站於民國97年2 月15日所為之裁決
（北監蘆字第裁46-CO0000000號），聲明異議，本院裁定如下：
    主  文
異議駁回。
    理  由
一原處分意旨略以：異議人即受處分人甲○○於民國96年8 月1
  日17時50分許，騎乘GHF-435 號重型機車，由淡水往台北方向
  行駛，行經台北縣淡水鎮○○路、民權一街口設有燈光號誌管
  制之交岔路口時，在燈光號誌已轉換為紅燈時（左轉指示燈已
  變換關閉），未遵守燈光號誌，直接迴轉往淡水方向行駛，為
  該路口執勤員警見狀攔查舉發，原處分機關因認異議人駕車行
  經有燈光號誌管制之交岔路口闖紅燈之違規行為，於97年2 月
  15日以北監蘆字第裁46-CO0000000號裁決書，依據道路交通管
  理處罰條例第53條第1 項規定，裁處異議人罰鍰新台幣4,500
  元，並依同條例第63條第1 項第3 款規定（裁決書漏引第1 項
  第3 款），記違規點數3 點。
二異議意旨略以：異議人於前開時間駕車行經前開違規地點，距
  路口80公尺處見交通號誌為紅燈，但亮左轉綠燈之號誌，異議
  人即依號誌左轉，卻遭員警攔查告知異議人未兩段式左轉，異
  議人以該處未有兩段左轉指示之標誌，警員才改稱我闖紅燈，
  因警員舉發與事實不符故異議人拒簽罰單，異議人事後數度至
  現場拍照，並提出以下事證，懇請鈞院明察秋毫：
  (1)紅樹林捷運站前有一相同情況路口，於80公尺外並未見兩段
    左轉標誌，機車依號誌即可綠燈左轉，有照片編號1-3為證。
  (2)竹圍捷運站後方即違規處前約80公尺處，亦無兩段式左轉標
    誌，有紅燈及左轉指示燈，有照片編號4-6為證。
  (3)警方所指本件之兩段式左轉標誌，竟超越民權一街後50公尺
    半藏匿於機車檢測站招牌後，此應為下一路口之指示，非本
    件違規處之指示，有照片編號7、9為證。
  (4)本人於紅燈、左轉綠燈亮起時行駛，若燈號轉變為全紅燈時
    ，本人亦無法於行駛中見到燈號轉變，有照片編號1 、2 為
    證。
三按駕駛人駕駛汽車，應遵守道路交通標誌、標線、號誌之指示
  ，道路交通安全規則第90條定有明文，而道路交通標誌標線號
  誌設置規則第206 條第5 款第1 目規定「圓形紅燈」之行車管
  制誌，係表示禁止車輛通行，不得超越停止線或進入路口。如
  汽車駕駛人，行經有燈光號誌管制之交岔路口闖紅燈者，處新
  臺幣1,800 元以上5,400 元以下罰鍰；且汽車駕駛人有上開情
  形時，除依原條款處罰鍰外，並予記違規點數3 點之處分，道
  路交通管理處罰條例第53條第1 項、第63條第1項 第3 款亦分
  別定有明文。再按道路交通安全規則所稱之汽車乃指在道路上
  不依軌道或電力架線而以原動機行駛之車輛，包括機器腳踏車
  ，此該規則第2 條第1 項第1 款定有明文，是前述汽車駕駛人
  自包括機器腳踏車之駕駛人。又機器腳踏車駕駛人，行經有燈
  光號誌管制之交岔路口闖紅燈者，逾應到案期限60日以上繳納
  罰鍰或逕行裁決處罰者，處新台幣4,500 元之罰鍰，此違反道
  路交通管理事件統一裁罰標準表亦有明文。
四查據證人即舉發本件違規行為之臺北縣政府警察局淡水分局交
  通分隊警員乙○○於本院證稱：異議人所提編號4 、5 、6 之
  照片是本案違規地點的照片，異議人當時是從其所提編號5 照
  片的路口直接迴轉，異議人原在民權路由淡水往台北的方向行
  駛，到了民權路和民權一街口時，當時的號誌全部都是紅燈，
  他就紅燈直接迴轉到民權路台北往淡水的方向。當時我站在民
  權路及大同路口之大同路執勤，我一看到異議人違規就過去攔
  他，異議人稱是左轉綠燈亮時左轉是不對的，他是迴轉不是左
  轉，而且他轉的時候燈號是紅燈。因異議人當時有異議，故我
  回警局後特別將當時之情形記載在工作紀錄簿上，此外異議人
  雖指稱該處無機車兩段式左轉之標誌，但該處早已設置機車兩
  段式左轉之標誌，另外異議人所提編號1 、2 、3 的照片是紅
  樹林捷運站，與本案違規之路口無關等語，並有其所記載與其
  證述相符之臺北縣政府警察局員警工作紀錄簿及該路口兩段式
  左轉標誌之照片在卷可徵。次查證人乙○○與異議人素不相識
  ，自無甘冒偽證重典，誣陷異議人之虞，其所述應非虛妄，再
  查警員乙○○舉發本件違規時間雖已近18時，但斯時為8 月1
  日，日落時間甚晚，且又有過往車輛之車燈照明，視線甚清晰
  ，警員乙○○應無錯看之虞，再查異議人對其於前揭時地，經
  警員乙○○攔下乙情，亦不爭執，倘警員乙○○非確見異議人
  闖紅燈迴轉，豈會攔停異議人？綜上堪信異議人確有於民權路
  與民權一街路口交通號誌全部紅燈時，闖紅燈迴轉之行為，應
  可認定。再交通主管機關，依各道路之路況，設有不同之號誌
  、標誌，道路使用人自應遵守各道路所設之標誌、號誌，異議
  人以其他路口之交通標誌，質疑前述違規路口可直接左轉，自
  屬無據，況如前述，本件異議人違規者乃闖紅燈，並非未兩段
  式左轉，異議人執前述照片所持之理由，亦與本件無涉。又異
  議人是於前述違規路口，燈光號誌轉為紅燈時，闖紅燈迴轉，
  而非左轉綠燈亮時左轉，嗣後燈號方轉為紅燈，已如前述，是
  異議人辯稱：其於左轉綠燈亮起時行駛，倘燈號變為全部紅燈
  時，因其在行駛中無法看到燈號之轉變云云，核屬卸責之詞，
  不足採信。
五綜據上述，堪認異議人確有原裁決機關認定之違規情事，原處
  分機關認異議人駕車行經有燈光號誌管制之交岔路口闖紅燈之
  違規行為，且依舉發通知單所載，異議人應於96年8 月16日到
  案，然其未到案，於裁決前亦未申訴，顯已逾應到案期限60日
  以上，而依道路交通管理處罰條例第53條第1 項、第63條第1
  項第3 款、違反道路交通管理事件統一裁罰標準表之規定，裁
  處如前，並無違誤，異議人對此聲明異議，並無理由，應予駁
  回。
六據上論斷，應依道路交通案件處理辦法第19條，裁定如主文。
中    華    民    國    97    年    4     月    30    日
                  交通法庭    法  官      江翠萍
以上正本證明與原本無異。
如不服本裁定，應於裁定送達後5 日內，向本院提出抗告狀。
                              書記官      陳慧玲
中    華    民    國    97    年    5     月    2     日


司法院資訊處製作；財團法人民間司法改革基金會備份。
